臺灣板橋地方法院刑事判決　　　　　　　 94年度易字第256號
公　訴　人　臺灣板橋地方法院檢察署檢察官
被　　　告　甲○○
上列被告因贓物案件，經檢察官聲請簡易判決處刑（93 年度偵
字第 10888 號），本院認不宜以簡易判決處刑，改依通常程序
審理，並判決如下：
    主  文
甲○○無罪。
    理  由
一、公訴意旨略以：被告甲○○自民國92年12月底至93年1月初
    某日，在不詳地點，明知不詳之人所交付之帳號
    000000000000號、票號SZ0000000號、發票日93年1月31日、
    面額新台幣（下同）30,000元之臺北銀行社子分行支票1紙
    （係丙○○於92年12月16日在臺北縣三重市遺失，遺失時為
    空白支票，遺失票號為SZ0000000號至SZ0000000號），係來
    路不明之支票，竟予以收受之，並於93年1月8日在臺北縣新
    莊市○○路298號交付予不知情之戊○○作為購車費用，嗣
    經戊○○轉交和田汽車有限公司（以下簡稱和田公司）人員
    乙○○作為修車費用，而由和田公司會計黃金雀於同年2月4
    日持前開支票前往臺北縣三重市華南商業銀行南三重分行提
    示遭退票，經警循線始查知上情，因認被告涉犯刑法第349
    條第1項之收受贓物罪云云。
二、按犯罪事實應依證據認定之，無證據不得認定犯罪事實；不
    能證明被告犯罪者，應諭知無罪之判決，刑事訴訟法第154
    條第2 項及第301 條第1 項，分別定有明文。次按認定不利
    於被告之事實，須依積極證據，苟積極證據不足為不利於被
    告事實之認定時，即應為有利於被告之認定，更不必有何有
    力之證據；又犯罪事實之認定，應憑真實之證據，倘證據是
    否真實尚欠明確，自難以擬制推測之方式，為其判斷之基礎
    ；刑事訴訟法上證明之資料，無論為直接或間接證據，均須
    達於通常一般之人均不致有所懷疑，而得確信其為真實之程
    度，始得據為有罪之認定，若其關於被告是否犯罪之證明未
    能達此程度，而有合理懷疑之存在，致使無從形成有罪之確
    信，根據「罪證有疑，利於被告」之證據法則，即不得遽為
    不利被告之認定，最高法院30年上字第816 號、53年臺上字
    第656 號、76年臺上字第4986號判例可資參照。
三、公訴人認被告甲○○涉有上開罪嫌，無非以被告於警詢及檢
    察官偵查中之供述、證人戊○○、乙○○於警詢、本院審理
    中、丙○○於警詢中之證述，及支票、退票理由單、遺失票
    據申報書、票據掛失止付通知書、掛失止付票據提示人資料
    查報表、車輛買賣契約書各乙紙在卷可稽，為其主要論據。
    惟訊據被告堅詞否認有何收受贓物犯行，辯稱：其沒有因為
    要支付汽車款項，而交付系爭支票予戊○○，其是拿現金給
    戊○○；也沒有印象有看過、持有或撿過系爭支票，支票上
    面的電話是其以前用的，但是名字不一樣，支票上面的人其
    都不認識，字跡也不是其的，支票後面也不是其寫的等語。
    經查：
（一）系爭支票係戊○○交付予乙○○，乙○○再交由其妻黃金
      雀於 93 年 2 月 4 日提示，然因係掛失空白票據而遭退
      票之事實，業據證人戊○○、乙○○於警詢及本院審理中
      證述明確，並有臺灣票據交換所退票理由單乙紙在卷可稽
      ，應堪認定。
（二）公訴人雖援引證人乙○○於警詢中之證述，以資證明被告
      收受贓物犯行。惟證人乙○○於警詢係稱：前開支票係於
      93 年 1 月中旬在臺北縣三重市○○路 ○ 段 99 巷 35
      號，戊○○因修車交付予其公司和田公司清償尾款。其叫
      公司會計前往銀行提示系爭支票，發現業已掛失止付，就
      拿該支票至臺北縣新莊市○○路找戊○○，戊○○便將支
      票收回，並向其說要以現金跟其處理，其不知道支票由來
      等語。則證人乙○○於警詢中並未證稱系爭支票係由被告
      而來。而證人乙○○於本院審理中雖證稱：系爭支票為戊○○拿給其的，是做為車輛保養的費用。當時戊○○有叫
      其在支票背面直接填寫「王世宗」（按並非記載被告甲○○之姓名）之姓名、電話，有問題直接跟「王世宗」聯絡
      ；這是戊○○主動提出的，說「王世宗」是他同事，一起
      在當鋪上班等語。惟復稱：戊○○何以突然說要記這個人
      其不知道，戊○○在叫其寫「王世宗」這個人姓名時也沒
      有說何故。其沒有問戊○○何以有該張支票，戊○○當時
      沒有提到票從何而來等語。則依乙○○之證述，戊○○縱
      使在交付系爭支票予乙○○時，曾經主動叫乙○○在支票
      背面記載「王世宗」及行動電話號碼，但戊○○並未陳明
      系爭支票係被告所交付，僅稱有問題直接與「王世宗」聯
      絡，乙○○亦沒有問戊○○前開支票之來源，則顯然乙○○並不能確認戊○○所指「王世宗」之人是否為交付系爭
      支票予戊○○之人。退步言之，縱認戊○○之意，即表明
      前開支票為被告所交付，然對於證人乙○○而言，亦僅係
      聽聞證人戊○○所言之傳聞證據，尚難執此為不利於被告
      之證據。參酌證人乙○○收到系爭支票後，並無照會，亦
      無撥打戊○○要其記載之「王世宗」之電話，查證戊○○
      所述是否為真，均無從證明系爭支票係被告交付予戊○○
      。再者，證人乙○○於本院審理時又證稱支票退票後2 、
      3 日，其拿支票到戊○○位於臺北縣新莊市○○路聯華當
      鋪找戊○○，跟他換30,000元現金，其去當鋪之前有和戊○○聯絡，到當鋪就拿到現金30,000元等語。則事後乙○○亦係找戊○○將系爭支票退還，換取現金，並非找尋被
      告以換取現金。綜上，並無從依證人乙○○之證述以資證
      明被告有何收受贓物犯行。
（三）而證人戊○○於警詢及本院審理中雖證稱：93 年 1 月中
      旬被告因支付車款而在臺北縣新莊市○○路 298 號內將
      系爭面額 30,000 元之支票交付予其，其取得該支票後就
      直接交由乙○○作為其維修車輛之費用云云。惟觀諸汽車
      買賣合約書之記載，戊○○所有之車牌號碼 HV-4838 號
      自用小客車自願轉售於被告，經雙方同意，議定價格為
      25,000 元等情，有汽車買賣合約書乙紙附卷可稽，則依
      據前開買賣合約書，系爭自用小客車之價金應為 25,000
      元，而非 30,000 元，何以被告須交付系爭面額 30,000
      元之支票予戊○○？證人戊○○雖於本院審理中證稱前開
      自用小客車買賣價金為 30,000 元云云，然此為被告所否
      認，證人戊○○於本院審理中復稱前開自用小客車為當鋪
      之流當車，原本為被告之女友所有，在被告任職期間將該
      車典當給當鋪，在其進入當鋪工作時，被告稱若其沒有車
      ，就把車賣給其，但前提是車子要在其手上流當，因而當
      時流當後其有花 25,000 元現金跟被告買這台車。因該車
      為權利車無法過戶給其，買完後使用權在其，其也會使用
      。被告將車賣給其後，因紅單很多，所以被告有說再將車
      子買回。從被告將車賣給其，到被告買回之時間相隔超過
      半年等語。則依證人戊○○之證述，被告曾經以 25,000
      元之價格轉賣給證人戊○○，嗣後被告再將該車買回，則
      何以約半年後被告買回該車之價格，竟較原先買受之價格
      為高？且與買賣合約書所載之價金相違？證人戊○○雖又
      證稱係因車子有修理過，有換過排氣管、方向盤、定位、
      保險桿，內裝也請人清洗，惟亦證稱當時定價時沒有提到
      紅單金額等語。則被告既認證人戊○○交通違規罰單太多
      ，而因該車無法過戶之故，前開交通違規罰單均由被告所
      支付，因而再將車使用權買回，何以買賣價金並未估計交
      通違規罰單之罰鍰費用？證人戊○○前開關於買賣價金之
      證述，顯與常情有違。參諸證人戊○○又證稱：其到警局
      製作筆錄後，乙○○說票在他那邊，錢要跟其算清楚，其
      先跟乙○○拿回這張票，同時其等約被告到當鋪，叫被告
      拿 30,000 元來，其再將支票還給被告，被告說他身上錢
      不夠，只有拿 25,000 元，其自己添 5,000 元，再將
      30,000 元現金拿給乙○○云云。則倘自用小客車之買賣
      價金果為 30,000 元，何以當支票退票後，被告交付
      25,000 元予證人戊○○，尚欠 5,000 元，證人戊○○竟
      隨即將系爭支票返還被告？亦與常情相違。綜上，證人戊○○所證前開自用小客車買賣之價金為 30,000 元部分顯
      屬可疑而無法遽信，其所證情節非無瑕疵，則被告是否交
      付系爭面額為 30,000 元之支票予戊○○以支付買受前開
      自用小客車價金，即非無疑，尚難以證人戊○○有瑕疵之
      證詞，即遽認被告確有收受贓物犯行。
（四）再者，公訴人雖引用被告於警詢及檢察官偵訊中之供述以
      資證明被告確有收受贓物犯行，惟被告於警詢及檢察官偵
      訊中均明確稱系爭發票人為丙○○、票號 SZ0000000 號
      、發票日 93 年 1 月 31 日、票面金額 30,000 元之臺
      北銀行社子分行之支票乙紙並非其交給戊○○，其與戊○○有關汽車買賣交易係以現金交易；其不知有這張支票等
      語。被告於本院審理中亦堅稱上情，自不能以被告於警詢
      及檢察官偵訊中之供述為不利被告之證據。
（五）至於證人丙○○於警詢中雖證稱系爭支票確實遺失，遺失
      票據申報書、票據掛失止付通知書上亦載明系爭票據係於
      92 年 12 月 16 日在臺北縣三重市遺失，惟此亦僅能證
      明系爭支票為贓物，亦不能做為被告收受贓物之佐證。
      綜上所述，依公訴人所舉之證據尚不能達於通常一般之人
      均不致有所懷疑，而得確信其為真實之程度，而仍有合理
      懷疑之存在，尚不能使本院獲得被告有罪之確信。此外復
      查無其他積極證據足認被告有何收受贓物犯行，本件既不
      能證明被告犯罪，自應為被告無罪之諭知。
據上論斷，應依刑事訴訟法第 452 條、第 301 條第 1 項，判
決如主文。
本案經檢察官丁○○到庭執行職務。
中  　華　　民　　國　  94 　　年　  8　　月　　30　　日
              刑事第十庭　審判長法  官     侯志融
                                法  官     楊博欽
                                法  官     張宏節
上列正本於原本無異。
如不服本判決應於送達後10日內向本院提出上訴狀。
                                書記官     鄧順生
中　　華　　民　　國　　94　　年　　8 　　月　　30　　日
